臺灣高等法院臺中分院刑事裁定
111年度毒抗字第452號
抗  告  人
即  被  告  邱仕源



上列抗告人因違反毒品危害防制條例案件，不服臺灣苗栗地方法
院中華民國111年4月14日令送勒戒處所觀察、勒戒之裁定（111
年度毒聲字第160號），提起抗告，本院裁定如下：
    主  文
抗告駁回。
    理  由
一、抗告意旨略以：抗告人即被告邱仕源（下稱抗告人）目前為
    建築包商，擔任著十餘個家庭生計，且其承包工程都是抗告
    人親自處理，無法由他人代之，抗告人非常後悔不該觸犯法
    律，懇請法院網開一面，讓抗告人可以繼續自行接受大千南
    勢醫院治療模式或衡量其他處罰云云。
二、按犯毒品危害防制條例第10條之罪者，檢察官應聲請法院裁
    定，令被告入勒戒處所觀察、勒戒，其期間不得逾2月，毒
    品危害防制條例第20條第1項定有明文；又刑事訴訟法第253
     條之1第1項所定緩起訴處分，係由檢察官參酌刑法第57條
    所列事項及公共利益之維護，認以緩起訴為適當者，得為緩
    起訴處分，是以緩起訴處分為檢察官專有之權限。從而，除
    檢察官審酌個案情形，依同條例第24條第1項為附命完成戒
    癮治療之緩起訴處分，可排除適用觀察、勒戒之程序外，凡
    經檢察官聲請，法院僅得依照卷證資料判斷是否符合觀察、
    勒戒要件，裁定准否令入勒戒處所執行觀察、勒戒，無權斟
    酌以其他方式替代或得以其他原因免予執行之餘地，合先敘
    明。
三、經查：
  ㈠抗告人於民國110年7月24日20時許，於苗栗縣○○鄉○○村0鄰○○
    000○0號住處倉庫內，以將第二級毒品甲基安非他命置於鋁
    箔紙上以火燒烤後吸食煙霧之方式，施用第二級毒品甲基安
    非他命1次。嗣於同年7月28日9時42分許，經警採集其尿液
    送驗後，結果呈安非他命及甲基安非他命陽性反應，業經抗
    告人於警詢及偵查自白在卷，並有臺灣檢驗科技股份有限公
    司110年8月9日濫用藥物檢驗報告（檢體編號：000000000）
    及施用毒品犯尿液檢體監管紀錄表在卷可憑（毒偵1633號卷
    第10至11頁），抗告人上開任意性之自白與事實相符，足堪
    採信，故抗告人上開施用甲基安非他命之犯行，洵堪認定。
  ㈡毒品危害防制條例所規定之觀察、勒戒規定，係針對受處分
    人將來之危險所為預防、矯正措施之保安處分，目的係為斷
    絕施用毒品者之身癮及心癮，核與刑罰執行之目的不同，並
    屬強制規定，除於毒品危害防制條例第21條第1項所稱犯同
    條例第10條之罪者，於犯罪未發覺前，自動向衛生福利部指
    定之醫療機構請求治療，醫療機構免將請求治療者送法院或
    檢察機關之情形外，只要違反同條例第10條之規定者，檢察
    官依同條例第20條規定向法院提出聲請裁定令入勒戒處所觀
    察、勒戒者，法院即應就檢察官聲請裁定觀察、勒戒之內容
    ，審酌有無理由而為准駁之裁定，並僅得依法裁定令入勒戒
    處所執行觀察、勒戒，以查其是否仍有施用毒品傾向，並據
    以幫助受處分人徹底戒毒之方法，尚無自由斟酌以其他方式
    替代或得以其他原因免予執行之權。聲請人即臺灣苗栗地方
    檢察署（下稱苗栗地檢署）檢察官斟酌上情，向原審聲請裁
    定觀察、勒戒，此乃檢察官裁量權限，而原審依法裁定准予
    檢察官之聲請，於法並無不合。從而，抗告意旨請求法院以
    其他方式替代觀察、勒戒云云，依上開說明，尚難憑採。
  ㈢另核抗告人前因施用毒品案件，經苗栗地檢署以110年度毒偵
    字第72號為命抗告人至大千醫療社團法人南勢醫院（下稱南
    勢醫院）完成戒癮治療等履行事項之緩起訴處分，詎料抗告
    人於履行戒癮期間，再為本次吸食毒品之犯行；佐以南勢醫
    院亦於111年2月25日以千南醫字第11102017號函回覆說明抗
    告人已不適合至醫院續行戒癮治療等情（毒偵1633號卷第18
    至19頁），足徵抗告人對於施用毒品自制力不佳，尚難期待
    其能自主完成戒毒，尚須公權力介入以協助抗告人斷絕施用
    毒品之身癮及心癮。
四、綜上所述，原審裁定認抗告人施用甲基安非他命，而犯毒品
    危害防制條例第10條第2項之罪，事證明確，亦未有任何經
    法院裁定送觀察、勒戒或強制戒治等情，有臺灣高等法院被
    告前案紀錄表附卷可稽，因認檢察官之聲請為正當，依毒品
    危害防制條例第20條第1項（原審裁定贅載第3項）之規定，
    裁定令抗告人應入勒戒處所觀察、勒戒，核其認事用法，均
    無不合。抗告意旨為無理由，應予駁回。
據上論斷，依刑事訴訟法第412條，裁定如主文。
中    華    民    國    111   年    5    月    26    日
            刑事第十庭  審判長法  官  陳  宏  卿 
                              法  官  林  美  玲
                              法  官  楊  文  廣
以上正本證明與原本無異。
不得再抗告。
                              書記官  翁  淑  婷
　　　　　　　　　　　　　　　
中　　華　　民　　國　　111 　年　　5 　　月　　26　　日